臺灣士林地方法院民事裁定
110年度抗字第293號
抗  告  人  百歐強幹細胞生醫科技股份有限公司

法定代理人  黃隆豐  

相  對  人  台新國際商業銀行股份有限公司

法定代理人  尚瑞強  


上列當事人間本票裁定事件，抗告人對於本院司法事務官於民國
110年10月5日所為本院110年度司票字第9021號裁定提起抗告，
本院裁定如下：
    主  文
原裁定廢棄。
相對人之聲請駁回。
聲請程序費用新臺幣壹仟元及抗告程序費用新臺幣壹仟元均由相
對人負擔。
    理  由
一、按執票人向本票發票人行使追索權時，得聲請法院裁定後強
    制執行。票據法第123條定有明文。執票人應於到期日或其
    後2日內，為付款之提示。匯票到期不獲付款時，執票人於
    行使或保全匯票上權利之行為後，對於背書人、發票人及匯
    票上其他債務人得行使追索權。匯票全部或一部不獲承兌或
    付款或無從為承兌或付款提示時，執票人應請求作成拒絕證
    書證明之。匯票上雖有免除作成拒絕證書之記載，執票人仍
    應於所定期限內為承兌或付款之提示。但對於執票人主張未
    為提示者，應負舉證之責。票據法第69條第1項、第85條第1
     項、第86條第1項、第95條亦有明定。前開規定依同法第12
    4 條，於本票準用之。次按本票如已載明免除作成拒絕證書
    ，執票人聲請裁定准予強制執行，即毋庸提出已為付款提示
    之證據。苟發票人抗辯執票人未為提示，依票據法第124條
    準用同法第95條但書之規定，即應由其負舉證之責（最高法
    院94年度台抗字第1057號裁定意旨參照）。又法院就執票人
    依票據法第123條規定聲請准予本票強制執行之裁定，應審
    查執票人對發票人是否行使追索權，執票人為付款之提示，
    須現實出示票據原本以請求付款，若執票人無法現實提出票
    據原本，即難據以主張其票據權利。故本票上雖有免除作成
    拒絕證書之記載，執票人仍應於所定期限內為付款之提示。
    如未踐行付款之提示，依票據法第124條準用第85條第1項規
    定，應認其未具備行使追索權之形式要件。
二、相對人於原審主張：其執有抗告人與民國109年間抗告人之
    法定代理人李冠霖（下逕稱其姓名）共同簽發如原裁定主文
    第1項所示之本票，並免除作成拒絕證書（下稱系爭本票）
    ，詎屆期為付款之提示後未獲清償。為此，依票據法第123
    條之規定，聲請裁定准許強制執行等情，業據其提出系爭本
    票為證。經原審審核後認為系爭本票之票據債務確已屆期，
    相對人得對發票人即抗告人行使追索權，而裁定准許強制執
    行（對發票人李冠霖之部分，另裁定駁回其聲請）。
三、抗告意旨略以：
　㈠相對人固執有抗告人簽發之系爭本票，然抗告人前任法定代
    理人李冠霖於民國110年7月14日因施打新冠肺炎疫苗身體不
    適，送往林口長庚紀念醫院加護病房急救，後於同年9月10
    日過世，上開期間均未進入公司執行職務，而未受相對人提
    示系爭本票，相對人僅於同年8月18日以南港郵局22577號存
    證信催收借款，並未檢附系爭本票為付款之提示，故未對抗
    告人提示系爭本票。
　㈡抗告人前任法定代理人李冠霖於110年9月10日過世，生前未
    指定代理人，抗告人章程亦未規定董事長因故不能行使職權
    時，得由董事代理董事長職務，依公司法第201條、第208條
    之1規定，抗告人應辦理董事補選及推選董事長或選任臨時
    管理人，於重新補選董事長前，黃隆豐無權代表抗告人對外
    之法律關係，況黃隆豐已於110年4月17日向抗告人遞交董事
    辭職書（下稱系爭辭職書），並經抗告人收受。是黃隆豐確
    非抗告人之法定代理人。　
　㈢綜上，原審未察相對人未向抗告人提示系爭本票，並誤列黃
    隆豐為抗告人之法定代理人，裁定准許相對人之聲請，於法
    有違，為此提起抗告，請求廢棄原裁定等語。
四、經查：
　㈠抗告人主張李冠霖於110年7月14日因病住院，無法行使職務
    乙節，業據提出診斷證明書為證（見本院卷第28頁），經本
    院發函相對人限期陳報向抗告人提示系爭本票之時間、地點
    及方式，相對人自陳並未向抗告人提示系爭本票（見本院卷
    第48頁），揆諸前開說明，相對人並未踐行付款之提示，依
    前揭票據法第124條準用第85條第1項規定，應認其未具備行
    使追索權之形式要件。從而，原裁定准許相對人之聲請，尚
    有未合，抗告意旨指摘原裁定此部分不當，求予廢棄，為有
    理由。
　㈡抗告人另主張黃隆豐並非抗告人之法定代理人云云。惟按公
    司之法人人格於公司解散登記清算完結前，均有效存續，不
    因其任董事長之代表人死亡而影響公司法人之行為能力，依
    公司法第8條第1項規定意旨，董事長死亡，董事未重新選任
    董事長時，應由全體董事代表公司，自無公司代表人欠缺之
    問題（最高法院97年度台簡上字第21號判決要旨參照）。查
    相對人向本院對抗告人聲請准許本票裁定，抗告人前任法定
    代理人李冠霖於聲請前之110年9月10日死亡，有經濟部商業
    司公司資料查詢紀錄、除戶謄本可證（見原審卷第14-16頁
    ），抗告人雖未由法定代理人合法代表，惟抗告人之董事為
    李冠霖及黃隆豐，有公司資料查詢紀錄可按（見原審卷第20
    -21頁），又尚未重新選任董事長，為黃隆豐陳明在案（見
    本院卷第20頁），依上開說明，本件應由黃隆豐代表抗告人
    。至抗告人雖辯稱黃隆豐已於110年4月17日向其辭任董事職
    務，並經其收受意思表示，惟系爭辭職書上僅蓋有抗告人印
    章，未經其他代表權人簽章（見本院卷第26頁），難認該意
    思表示已到達得為抗告人代受意思表示之人，自不生合法終
    止之效力，故抗告人據此主張其與黃隆豐間之董事委任關係
    業已終止，並非可採。原審依職權調查上開程序要件之欠缺
    ，於原裁定逕列黃隆豐為抗告人法定代理人，難謂未經法定
    代理人合法代表，附此敘明。
　㈢從而，抗告人執上開㈠理由指摘原裁定不當，求予廢棄，為有
    理由，應由本院將原裁定廢棄，並裁定如主文第2項所示。
四、爰裁定如主文。
中　　華　　民　　國　　111 　年　　1　　月　　26　　日
                  民事第五庭  法  官  謝佳純
以上正本係照原本作成。
如不服本裁定，僅得於收受本裁定正本送達後10日內，以適用法
規顯有錯誤為理由，向本院提出再抗告狀（須按他造當事人之
人數附繕本及繳納再抗告裁判費新臺幣1,000 元）。再抗告時應
提出委任律師或具有律師資格之人之委任狀；委任有律師資格者
，另應附具律師資格證書及釋明委任人與受任人間有民事訴訟法
第466 條之1 第1 項但書或第2 項所定關係之釋明文書影本。
中　　華　　民　　國　　111 　年　　1　　月　　27　　日
                              書記官  陳怡文